---
title: "MAE0327 - Planejamento e Pesquisa II - Lista 1"
author: |
   | Bruno de Castro Paul Schultze \thanks{Número USP: 10736862}
   | Guilherme Tamborra\thanks{Número USP: 10736816}
   | Gustavo de Oliveira Kanno\thanks{Número USP: 9795810}
   | Rubens Santos Andrade Filho\thanks{Número USP: 10370336}
date: "`r stringr::str_to_sentence(format(Sys.time(), '%B de %Y'))`"
lang: pt-BR
header-includes:
  # - \usepackage[brazilian]{babel}
  - \usepackage{float}
  - \usepackage{amsmath}
  - \usepackage{amsthm}
  - \floatplacement{figure}{H}
  - \usepackage{indentfirst}
  - \setlength{\parindent}{4em}
  - \setlength{\parskip}{1em}
  - \usepackage{booktabs}
  - \usepackage{dcolumn}
  - \usepackage{bm}
  - \usepackage{titling}
  - \thanksmarkseries{arabic} % \thanks footnotes com numeros
  - \usepackage[bottom]{footmisc} % corrige posição footnotes
  - \usepackage{pdfpages}
  - \usepackage{tocloft}
  - \renewcommand{\cftsecleader}{\cftdotfill{\cftdotsep}}
  - \usepackage{amssymb}
  - \renewcommand\qedsymbol{$\blacksquare$}
  - \usepackage{cleveref}
output: 
  pdf_document: 
    fig_caption: yes
    # number_sections: yes
    toc: true
    toc_depth: 2
#keep_tex: true
editor_options: 
  chunk_output_type: console
# bibliography: ref.bib
---
  
\pagebreak

\newcommand\invisiblesection[1]{%
  \refstepcounter{section}%
  \addcontentsline{toc}{section}{#1}%
  \sectionmark{#1}}
  
<!-- \newcommand\invisiblesection[1]{% -->
<!--   \refstepcounter{section}% -->
<!--   \addcontentsline{toc}{section}{\protect\numberline{\thesection}#1}% -->
<!--   \sectionmark{#1}} -->

<!-- \newcommand\invisiblessection[1]{% -->
<!--   \refstepcounter{subsection}% -->
<!--   \addcontentsline{toc}{subsection}{\protect\numberline{\thesection}#1}% -->
<!--   \sectionmark{#1}} -->

```{r setup, include=FALSE}
# options(tinytex.verbose = TRUE)

# template com paramentros padrao para as figuras
knitr::opts_template$set(figuras = list(echo = FALSE, 
                                        results='hide', 
                                        fig.show = "hold",
                                        fig.align = 'center',
                                        fig.ncol = 1,
                                        # fig.width = 4,
                                        # fig.height = 4,
                                        out.width = "\\textwidth",
                                        out.height = "0.9\\textheight"
))
knitr::opts_template$set(figuras2 = list(echo = FALSE, 
                                         results='hide', 
                                         fig.show = "hold",
                                         fig.align = 'center',
                                         fig.ncol = 2,
                                         fig.width = 4,
                                         out.width = "0.48\\textwidth", 
                                         out.height = "0.30\\textheight"))

knitr::opts_template$set(
  series = list(echo = FALSE, 
                results='hide', 
                fig.show = "hold",
                warning=FALSE,
                fig.align = 'center',
                fig.ncol = 1,
                fig.heigth=3, 
                fig.width=16
                # out.width = "\\textheight"
                ))

# uso: <<r, opts.label='figuras'>>=
# uso: ```{r, opts.label='figuras'}


```

```{r libs, include=FALSE}
library(tidyverse)
library(knitr)
library(stargazer)
library(tidyverse)
library(kableExtra)
library(ggplot2)
library(moments)
```

```{r func_aux, include=FALSE}
# Funções auxliares ----

kable <- function(...) {
  args <- list(
    ...,
    {if(!interactive() & knitr::is_latex_output()) format = 'latex'},
    digits = 3,
    booktabs = TRUE,
    format.args = list(decimal.mark = ",", big.mark = "."))
  
  args <- args[!duplicated(names(args))]
  
  do.call(knitr::kable, args) %>% kable_styling(latex_options = "HOLD_position")
}

stargazer <- function(...) {
  # Muda formatação padrão da função stargazer
  args <- list(
    ...,
    type= ifelse(interactive(),'text',ifelse(knitr::is_latex_output(),'latex','html')),
    table.placement = "H", #posicao
    header = F, # créditos
    model.numbers = F,
    no.space=T,#single.row = T,#
    dep.var.caption = "",
    dep.var.labels.include = F,
    decimal.mark = ",",
    digit.separator = ".",
    align = T
  )
  
  # remove args duplicados, mantendo os passados em '...'
  args <- args[!duplicated(names(args))]
  
  do.call(stargazer::stargazer, args)
}


mysummary <- function(x){
  # auto named list of function
  flist <- tibble::lst(mean, var, skewness, kurtosis, min,
    `1st q.` = function(y) quantile(y, prob=.25, names = F),
    median,
    `3rd q.` = function(y) quantile(y, prob=.75, names = F),
    max)
  
  sapply(flist, function(f) f(x)) %>% 
    as.matrix()
}
```



# Questão 1

Consideramos os dados de consumo de oxigênio (O2cons) avaliado em três tipos de células (T6, T12 e T18) submetidas a um Tratamento (Placebo *x* Virum), na presença (=1) ou ausência (=0) de um Vírus. 

```{r}
dados <- read.csv('O2cons.csv',stringsAsFactors = T)
dados <- dados %>% 
  mutate(Virus = factor(Virus,0:1, c("Ausente", "Presente")),
         Grup = NULL)
```

Com  o  objetivo  de  avaliar  se  o  consumo  de  oxigênio  é  afetado  pelo  Tratamento  e  pela exposição ao Virus, propomos uma Análise de Variância* para os dados de cada tipo celular:
a) T6
```{r}
aov_t6 <- aov(T6 ~ Trat + factor(Virus),dados)

anova(aov_t6)
summary.lm(aov_t6)
```

b) T12
c) T18
d) Simule dados de um novo tipo celular (digamos TSim) em que há efeito de interação entre Tratamento  e  exposição  ao  Virus.Proponha  uma  análise*  dos  dados  gerados.


*Na  análise  considere:  modelo  estrutural  e  distribucional  adotado,  análise de  diagnósticodas suposições do modelo, tabela da ANOVA com as correspondentes fontes de variação,possíveis comparações múltiplas entre médias e conclusão da análise.
Na  simulação considere o seguinte padrão de variação das médias de O2cons:

<!-- INCLUIR ESQUEMA.PNG -->